臺灣板橋地方法院刑事判決　　　　　　　96年度訴字第1116號
公　訴　人　臺灣板橋地方法院檢察署檢察官
被　　　告　甲○○
　　　　　　　　　（現於臺灣臺北監獄臺北分監執行中）
上列被告因違反毒品危害防制條例案件，經檢察官提起公訴（96
年度毒偵字第932號），本院判決如下：
    主  文
甲○○施用第一級毒品，累犯，處有期徒刑拾月；又施用第二級
毒品，累犯，處有期徒刑柒月。應執行有期徒刑壹年肆月。
    事  實
一、甲○○前因施用毒品案件，經本院於民國91年4 月28日以91
    年度毒聲字第1413號裁定送觀察、勒戒後，認有繼續施用毒
    品之傾向，再經本院以91年度毒聲字第1617號裁定送強制戒
    治1 年，嗣因戒治成效經評估為合格，復由本院以91年度毒
    聲字第3365號裁定停止戒治，所餘期間交付保護管束，而於
    91年11月22日停止戒治出所，交付保護管束至92年5 月16日
    期滿未經撤銷而以已執行完畢論。甲○○另因違反藥事法、
    麻醉藥品管理條例等案件，經法院分別判處有期徒刑8 月、
    有期徒刑7 月確定，並經法院裁定應執行有期徒刑1 年2 月
    確定，復因違反麻醉藥品管理條例、竊盜、贓物等案件，經
    法院判處應執行有期徒刑2 年3 月確定，上開2 項應執行之
    有期徒刑接續執行，刑期起算日期為82年5 月10日，而於84
    年1 月12日縮短刑期假釋出監；甲○○於假釋期間內，復因
    搶奪案件，經法院判處有期徒刑9 月確定，再因違反肅清煙
    毒條例、麻醉藥品管理條例等案件，經法院判處應執行有期
    徒刑2 年10月確定，其上開假釋經撤銷，所餘刑期與上開2
    項應執行之有期徒刑接續執行，刑期起算日期為86年5 月8
    日，而於88年12月23日縮短刑期假釋出監；惟甲○○復因竊
    盜、違反動產擔保交易法等案件，經法院分別判處有期徒刑
    9 月、有期徒刑3 月確定，並經法院裁定應執行有期徒刑10
    月確定，甲○○上開假釋再經撤銷，所餘刑期與前述應執行
    之有期徒刑接續執行，刑期起算日期為91年11月22日，而於
    94年7 月28日（起訴書誤載為94年8 月1 日）縮刑期滿執行
    完畢（於本案構成累犯）。
二、詎甲○○明知海洛因、甲基安非他命各為毒品危害防制條例
    所規定之第一級及第二級毒品，仍於前揭強制戒治執行完畢
    釋放後5 年內，基於施用第一級毒品之犯意，於95年12月26
    日下午2 時許為警採尿前回溯26小時內之某時，在不詳地點
    ，以不詳方式，施用第一級毒品海洛因乙次。又另基於施用
    第二級毒品之犯意，於95年12月25日晚間8 時許，在臺北縣
    中和市○○路○ 段55巷8 之3 號4 樓住處，以將甲基安非他
    命置於吸食器內燒烤吸食其生成煙霧之方式，施用第二級毒
    品甲基安非他命乙次（起訴書誤載為安非他命，應予更正，
    以下同）。嗣經警於95年12月26日下午2 時採集甲○○之尿
    液，送檢結果呈安非他命類及嗎啡陽性反應，而得悉上情。
三、案經臺北縣政府警察局中和分局報告臺灣板橋地方法院檢察
    署檢察官偵查起訴。
    理  由
一、訊據被告甲○○坦承有於上揭時、地，施用第二級毒品甲基
    安非他命乙次之事實，而除被告自白外，被告為警採集尿液
    檢體送請臺灣檢驗科技股份有限公司以酵素免疫分析法、氣
    相層析質譜儀分析法鑑驗結果，確呈安非他命類陽性反應，
    有該公司96年1 月9 日出具之濫用藥物尿液檢驗報告書及尿
    液代碼表各1 紙（96年度毒偵字第932 號卷第7-8 頁）在卷
    可按，足見被告此部分之自白與事實相符。另人體施用甲基
    安非他命後，其主要代謝物中，未改變型態之甲基安非他命
    占施用劑量達百分之43，安非他命則約為百分之5 ；人體若
    係施用安非他命後，主要代謝物中則有未改變型態之安非他
    命，但無甲基安非他命，此經法務部調查局以93年5 月4 日
    調科壹字第09362413980 號函釋明在案，足見人體若施用安
    非他命，其尿液代謝物不可能出現甲基安非他命，惟人體若
    施用甲基安非他命，其尿液代謝物除主要有甲基安非他命外
    ，亦可能有少量之安非他命。是本件被告之尿液除呈現甲基
    安非他命之陽性反應外，尚有少量之安非他命，依上開函示
    ，被告自不可能係施用安非他命，而應係施用甲基安非他命
    ，公訴意旨認被告係施用安非他命，容有誤解。是被告有於
    前揭犯罪時、地施用第二級毒品甲基安非他命之行為，事證
    明確，應依法論科。
二、被告雖否認有於95年12月26日為警採尿前回溯26小時內之某
    時有施用第一級毒品海洛因犯行，辯稱：伊一向只有施用安
    非他命，並未施用海洛因，可能吸入二手煙云云。惟按海洛
    因經注射入人體後，約百分之80於24小時內自尿中排出，一
    般而言，尿液中能否驗出嗎啡陽性反應，與其投與方式，投
    與量、個人體質、採尿時間與檢驗儀器之精密度等諸多因素
    有關，國外曾有文獻報導，注射6 毫克之海洛因鹽酸鹽，其
    代謝嗎啡之平均可檢出時限約為26小時，此有行政院衛生署
    藥物食品檢驗局81年9 月8 日（81）藥檢壹字第8114885 號
    函在卷可稽，被告於警訊後採集之尿液檢體送驗，既呈嗎啡
    陽性反應，依上開說明，其於該採尿時往前回溯26小時之時
    間內，必曾施用第一級毒品海洛因乙次。被告固以吸入二手
    煙等詞置辯，然吸入煙毒或安非他命之二手煙，在文獻上雖
    尚無能否由尿液中檢驗出煙毒或安非他命反應之研究報告，
    然依法務部調查局檢驗煙毒或安非他命案件經驗研判，若非
    長時間與吸毒者直接相向且存心大量吸入吸毒者所呼出之煙
    氣，以二手煙中可能存在之低劑量煙毒或安非他命，應不致
    在尿液中檢驗出煙毒或安非他命反應，此亦有法務部調查局
    82年8 月6 日 (82) 發技一字第4153號函可按；又依臺北榮
    民總醫院毒藥物諮詢中心意見，據該院之經驗，尚無因被動
    吸入毒品而致尿液驗出的案例，目前僅有被動吸入大麻之報
    告，而該項研究認為一般吸食方式之二手煙（即被動吸入大
    麻），並不會使免疫抗體方法之檢驗呈陽性反應，此亦有該
    院81年4 月6 日函附卷足參，而上開二單位均具毒品檢驗之
    專業技術及經驗，是其所為前述意見堪認正確，且均為本院
    審理相同案件本於職務上得知之科學驗證事項，被告自稱係
    在友人住處或與施用海洛因之女友同住時，可能因此吸入含
    海洛因之二手煙致尿液檢驗結果呈嗎啡陽性反應云云，然被
    告未能就此舉證以明其說，且如非被告直接相向且存心大量
    吸入吸毒者所呼出之煙氣，亦不致使其尿液檢驗呈嗎啡陽性
    反應，依上述說明，被告所辯實屬飾卸脫責之詞，顯不足採
    信。是以被告為警所採之尿液既成嗎啡陽性反應，且前揭尿
    液檢測除以酵素免疫分析法初步檢驗外，並以氣相層析質譜
    儀分析法檢驗確認，應可排除偽陽性反應之可能，足徵被告
    於95年12月26日下午2 時許為警採尿前回溯26小時內之某時
    ，確有施用第一級毒品海洛因之犯行，至為灼然。
三、按海洛因、甲基安非他命係毒品危害防制條例第2 條第2 項
    第1 款、第2 款所明定之第一級、第二級毒品，不得非法持
    有、施用。查被告甲○○前因施用毒品案件，經本院於91年
    4 月28日以91年度毒聲字第1413號裁定送觀察、勒戒後，認
    有繼續施用毒品之傾向，再經本院以91年度毒聲字第1617號
    裁定送強制戒治1 年，嗣因戒治成效經評估為合格，復由本
    院以91年度毒聲字第3365號裁定停止戒治，所餘期間交付保
    護管束，而於91年11月22日停止戒治出所，交付保護管束至
    92年5 月16日期滿未經撤銷而以已執行完畢論乙節，有臺灣
    高等法院被告前案紀錄表1 份存卷可按，故而被告於強制戒
    治執行完畢釋放後5 年內再度施用第一級毒品及第二級毒品
    之行為，依毒品危害防制條例第23條第2 項規定，係犯毒品
    危害防制條例第10條第1 項、第2 項之施用第一級、第二級
    毒品罪。又被告施用第一級、第二級毒品前、後之持有第一
    級、第二級毒品犯行，為其施用之高度行為所吸收，均不另
    論罪。被告所犯施用第一級毒品及施用第二級毒品犯行間，
    犯意各別、罪名有異，應予分論併罰。又被告有如事實欄所
    述之犯罪、科刑與刑之執行紀錄，有前開臺灣高等法院被告
    前案紀錄表1 紙附卷可稽，其於有期徒刑執行完畢後，再故
    意犯本件有期徒刑以上之罪，為累犯，均應依刑法第47條第
    1 項之規定加重其刑。爰審酌被告曾因施用毒品而觸法，經
    觀察、勒戒、強制戒治後，應知所惕勵，當知悉施用毒品之
    危害及其違法性，且已有施用毒品前科，詎其仍因自制力薄
    弱，並漠視法令禁制，而再犯本案，顯不知悛悔，應嚴予非
    難，兼衡被告部分否認犯行之犯後態度，暨其施用毒品行為
    於本質上係屬自我戕害行為，反社會性之程度應屬較低等一
    切情狀，分別量處如主文所示之刑，並依刑法第51條第5 款
    之規定，定其應執行之刑，以資懲儆。
據上論斷，應依刑事訴訟法第299 條第1 項前段，毒品危害防制
條例第10條第1 項、第2 項，刑法第11條前段、第51條第5 款、
第47條第1項，判決如主文。
本案經檢察官吳宗光到庭執行職務。
中　　華　　民　　國　　96　　年　　6　　月　　25　　日
　　　　　　　　　刑事第十七庭審判長法　官　李幼妃
                                    法  官  張紹省
                                    法  官  鄭燕璘
以上正本證明與原本無異。
如不服本判決，應於判決送達後10日內，向本院提出上訴狀。
                                    書記官  呂紹明
中　　華　　民　　國　　96　　年　　6　　月　　25　　日
附錄本案論罪科刑法條全文：
毒品危害防制條例第10條：
施用第一級毒品者，處6月以上5年以下有期徒刑。
施用第二級毒品者，處3年以下有期徒刑。
